臺灣桃園地方法院刑事判決　　　　　　　　　　　　九十一年度訴字第一三九二號
　　公　訴　人　臺灣桃園地方法院檢察署檢察官
　　被　　　告　丙○○　男　三.
　　指定辯護人　本院公設辯護人　甲○○
右列被告因殺人未遂案件，經檢察官提起公訴（九十一年度偵緝字第四四九號），本
院判決如左：
    主  文
丙○○共同殺人未遂，累犯，處有期徒刑陸年。
    事  實
一、丙○○曾於民國八十四年間因恐嚇取財案件，經台灣高等法院於八十五年五月二
    十九日判處有期徒刑一年，於八十五年七月八日確定，並於八十六年七月二十八
    日縮刑期滿執行完畢；又於八十八年間因毀損案件，經本院於八十八年十一月三
    十日判處有期徒刑四月，於八十八年十二月三十日確定，並於八十九年二月二十
    二日易科罰金執行完畢，猶不知悛悔，經常在桃園縣中壢市新明夜市等市場擺攤
    販賣盜版光碟，其於九十年八月底某日晚間至桃園縣蘆竹鄉○○路大竹夜市，欲
    將光碟片攤子擺放在乙○○租用之攤位上，經乙○○婉拒後心生不滿地離去，詎
    丙○○竟挾怨報復，於九十年九月十日傍晚六時三十分許，至桃園縣平鎮市○○
    路東安國中旁乙○○之攤位，見乙○○與友人呂岱融在聊天，即對乙○○揚言「
    等一下來和你處理」等語後離去，乙○○見狀恐生事端，遂要友人呂岱融先行離
    開，並準備收攤，將貨品擺放車上，正欲駕車離去時，遭丙○○騎機車在前攔阻
    ，乙○○即下車，詎丙○○竟與另二名姓名年籍不詳綽號「狗哥」、「阿亮」之
    成年男子共同基於殺人之犯意聯絡，由丙○○持約三十公分長之開山刀朝乙○○
    頭部、臉部揮砍數刀，另「狗哥」、「阿亮」則各持鐵棒毆打乙○○，致乙○○
    受有頭部外傷併頭皮撕裂傷、右臉部挫傷、左手第三指壓碎傷、臉部撕裂傷、鼻
    嚴重外傷併軟骨碎傷等傷害，乙○○因傷重血流如注，而當場倒臥於血泊之中，
    丙○○及「狗哥」、「阿亮」見其倒地後，猶繼續持刀揮砍及持棒毆打，幸經路
    人喊叫制止，丙○○三人才終止並迅速逃逸，乙○○經路人送醫急救後始幸免於
    難。
二、案經乙○○訴由桃園縣警察局平鎮分局報請臺灣桃園地方法院檢察署檢察官偵查
    起訴。
    理  由
一、訊據被告丙○○固坦承有於右揭時、地毆打告訴人乙○○，惟矢口否認有何殺人
    之犯行，辯稱：當天乙○○開車從夜市出來，撞到伊機車，二人就吵起來，伊有
    出手毆打他，伊只有打他三下，當時有很多人跑過來看熱鬧，有一個人從伊後面
    拿夜市的燈架過來打他，伊並沒有拿刀砍乙○○云云。惟查：
（一）告訴人人乙○○於案發前約二星期，曾於桃園縣蘆竹鄉大竹夜市婉拒被告在其
      攤位擺攤販賣盜版光碟一事，被告對此並不爭執，被告並於九十年九月六日晚
      間在桃園縣中壢市新明夜市販賣盜版光碟為警查獲，有台灣桃園地方法院檢察
      署刑案資料查註紀錄表及九十年度偵字第一五三七七號聲請簡易判決處刑書各
      一份附卷可稽，又告訴人乙○○陳稱在案發當日原與証人呂岱融在案發地點擺
      攤，被告前行單獨騎車前往確認告訴人乙○○所在，並對告訴人乙○○揚言「
      等一下來和你處理」等情，亦據証人呂岱融於偵查中証述屬實，証人呂岱融並
      指認被告丙○○之照片即為該騎車前去放話之人，足見被告對告訴人乙○○婉
      拒其擺攤一事怨恨甚深。
（二）被告雖辯稱伊於案發日並未持開山刀前往，伊僅係徒手毆打乙○○，是有一路
      人持燈架毆打所致云云，惟此核與被告於偵查中陳稱：當日另有二人叫『狗哥
      』、『阿亮』跑來在旁觀看，其等並未動手云云之辯詞前後扞格不一，其陳述
      是否可採已有疑義，且觀諸卷附由財團法人天主教聖保祿修女會醫院及李訓宗
      診所所開立之診斷証明書共三紙、告訴人所受傷勢照片四幀所示，告訴人乙○
      ○臉部正面左下眼瞼處及鼻子中央處明顯均係以刀子類之利器切割而成之傷痕
      ，實非燈架、鐵棍等鈍物所能致之傷勢，並據証人即當時亦在該處擺攤之張耀
      中到庭証稱：當日乙○○出事的地點離伊攤位約四十公尺，伊聽到聲音過去看
      時，乙○○已倒在地上，伊看到三個男人，其中一位拿開山刀的是丙○○，他
      要離開前有說他叫阿國，有種來找他，另外兩個人拿著鐵棍等語，且指認被告
      之照片確為當天持開山刀自稱阿國之人，堪認被告當日確有持開山刀與另二名
      持鐵棒之男子前往案發地點。
（三）查持銳利之刀器朝人體頭、臉部要害猛刺，足致人發生死亡之結果，此為一般
      常識，亦應為被告所可預見，被告當日所持之開山刀雖未扣案，惟據告訴人乙
      ○○所陳，該把開山刀刀刃長度約三十公分，長度甚長，被告持如此之刀器朝
      告訴人乙○○頭、臉部之人體要害部位猛力揮砍（告訴人所受之切割傷均在臉
      部、頭部），衡情其應有致人於死之預見，且告訴人乙○○之鼻樑甚至因而被
      削掉，被告下刀力道猛烈強勁，足見其下手之重，並據証人張耀中証稱：伊看
      到乙○○倒在地上時，被告與另外二人猶繼續拿刀、鐵棍打，一會兒才停手等
      語，被告見告訴人乙○○倒臥於血泊中，不僅不停手，仍再繼續砍殺及毆打之
      動作，益見其殺意至為堅決，被告確有致告訴人乙○○於死之故意。
（四）被告聲請傳訊之証人曹明勇雖到庭証稱：當日伊在學校旁邊擺攤，伊攤子離案
      發地點約一百至一百二十公尺的距離，伊看到乙○○與丙○○兩人在打架，丙
      ○○手上沒有拿東西，伊並沒有從頭看到尾，所以伊並未看到乙○○倒下去，
      因為在場的人太多，且有朋友在拉扯，伊中間部分並未看清楚，伊只看到後來
      有兩個年輕人加入打乙○○，並手持鐵架，伊看到的都是片段云云；証人鄧明
      正亦証稱：當日伊在東安國中附近擺攤賣衣服，伊攤位距離他們打架地點約一
      百至一百二十公尺，伊並沒有從頭看到尾，只看到一群人圍著，伊就過去看到
      乙○○與丙○○在拉扯，丙○○手上並沒有拿東西，沒多久有一個人拿了三角
      鐵架往乙○○的後面打，剛好乙○○轉頭過去就打到他的頭部及鼻子，就有人
      送他去醫院云云，然証人曹明勇、鄧明正所在之攤位既均距案發地點約有一百
      至一百二十公尺之遠，豈能明確看清楚當時案發之情狀，且距証人鄧明正所稱
      ，告訴人乙○○與被告互毆之處外圈尚圍有人群，其二人豈能從其所在攤位透
      過人群而清楚辨認被告與告訴人手中究有無持他物，雖証人鄧明正後來有趨前
      觀看，惟其並無從頭至尾在旁觀看，並其所稱有一人持鐵架參與毆打告訴人乙
      ○○，亦與証人曹明勇所稱係二人嗣後持鐵架參與告訴人乙○○之人數不符，
      其二人既未始終在旁觀看，僅看到片斷，難以其二人之証詞遽為對被告有利之
      認定。
（五）綜上所述，被告之前開辯詞，顯係畏罪避就之詞，不足採信。本件事証明確，
      被告殺人犯行應堪認定，應予依法論科。
二、核被告丙○○之所為，係犯刑法第二百七十一條第二項、第一項之殺人未遂罪。
    被告與綽號「狗哥」、「阿亮」之成年男子就殺人未遂之犯行，有犯意聯絡及行
    為分擔，為共同正犯。又被告已著手於犯罪行為之實行而不遂，為未遂犯，爰依
    刑法第二十六條前段之規定減輕其刑。又被告曾於八十四年間因恐嚇取財案件，
    經台灣高等法院於八十五年五月二十九日判處有期徒刑一年，於八十五年七月八
    日確定，並於八十六年七月二十八日縮刑期滿執行完畢；又於八十八年間因毀損
    案件，經本院於八十八年十一月三十日判處有期徒刑四月，於八十八年十二月三
    十日確定，並於八十九年二月二十二日易科罰金執行完畢，此有台灣高等法院被
    告全國前案紀錄表在卷可參，被告於前案執行完畢後，五年內再犯有期徒刑以上
    刑之本罪，為累犯，除死刑、無期徒刑依法不得加重外，就法定本刑有期徒刑之
    部分加重其刑，並先加後減之。爰審酌被告僅因細故即萌殺意，其手段殘忍，惡
    性深重，危害社會治安甚鉅，且迄未與被害人和解，及其犯罪後態度等一切情狀
    ，量處如主文所示之刑，以資懲儆。
三、扣案之被告行兇所用的開山刀一把及鐵棒二支，不僅未扣案，無從查証是否仍未
    滅失，亦無證據足證該刀及鐵棒確係被告或「狗哥」、「阿亮」所有，爰均不另
    為沒收之諭知，附此敘明。
據上論斷，應依刑事訴訟法第二百九十九條第一項前段，刑法第二十八條、第二百七
十一條第二項、第一項、第二十六條前段、第四十七條，判決如主文。
本案經檢察官羅秀蓮到庭執行職務。
中      華      民      國    九十一    年     十二     月    三十一    日
                              臺灣桃園地方法院刑事第二庭
                                  法  官  林  恆  吉
右正本證明與原本無異。
如不服本判決，應於判決送達後十日內向本院提出上訴狀( 應附繕本 )，上訴於臺灣
高等法院。
                                  書記官  邱  仲  騏
中      華      民      國    九十二    年      一      月      六      日
附錄論罪科刑法條
中華民國刑法第二百七十一條
 (普通殺人罪)
殺人者，處死刑、無期徒刑或十年以上有期徒刑。
